最高法院刑事判決　　　　　　　　　　　　　　　九十三年度台上字第三六二四號
　　上　訴　人　甲○○
　　選任辯護人　陳垚祥律師
右上訴人因殺人未遂案件，不服台灣高等法院中華民國九十三年五月四日第二審判決
（九十三年度上訴字第三四二號，起訴案號：台灣板橋地方法院檢察署八十九年度偵
字第五七九０號），提起上訴，本院判決如左：
    主  文
原判決撤銷，發回台灣高等法院。
　　理　由
本件原判決認定被害人儲益銘於民國八十九年三月十一日晚間十時許，在台北縣永和
市○○路○段九號友人陳志遠所經營之「固腰子檳榔攤」內，拍打店員鍾姍姍臀部一
下，引起鍾女男友孫嘉宏之不滿，進而與被害人發生爭執，被害人不甘示弱，更持其
所有鋼盔敲破孫嘉宏之自用小客車玻璃（毀損部分已判決確定）。孫嘉宏心生不滿，
遂電召上訴人甲○○、游嘉興（業經原審判決無罪）、洪山中、廖坤政（均經判決無
罪確定）、胡駿逸、前來研商報復，再託請不知情之陳志遠佯為邀約被害人前來談判
和解，被害人得悉孫嘉宏聚集多人，而預藏長三十二公分之非管制之刺刀一把，頭戴
另頂迷彩鋼盔，於八十九年三月十二日一時四十分赴會。上訴人、孫嘉宏、胡駿逸三
人明知以棒球棍、車用千斤頂鐵棍毆擊人體頭部及身體之要害足以置人於死，竟共同
基於殺人之犯意聯絡，見被害人與女友徐嘉菱由對街走來，上訴人、孫嘉宏即分持孫
某所有之球棒、車用千斤頂鐵棍、胡駿逸則徒手圍擊被害人之頭、肩、背部等處，徐
嘉菱見狀，即抱住被害人，但被害人仍遭重擊，致迷彩鋼盔掉落，人亦隨之倒地，被
害人即取出預藏之刺刀反擊，致孫嘉宏受有腹壁穿刺傷併升結腸破裂，上訴人左大腿
及右前臂受穿刺傷，胡駿逸背部遭刺創大量出血休克倒地，延至同日二時許不治死亡
（儲益銘殺人部分業經判決確定）等情，因而撤銷第一審之科刑判決，改判論處上訴
人共同殺人未遂罪刑，固非無見。
惟查(一)原判決認定上訴人等人明知以棒球棍、車用千斤頂鐵棍毆擊人體頭部及身體之
要害足以置人於死，竟由上訴人、孫嘉宏分持球棒、車用千斤頂鐵棍、胡駿逸則徒手
圍擊被害人之頭、肩、背部等身體各處，致被害人之迷彩鋼盔掉落，人亦隨之倒地，
被害人為求自保即取出預藏之刺刀反擊，致上訴人等三人受傷，胡駿逸並因傷重不治
死亡等情；但查被害人於案發當天即被送往三軍總醫院急診，經診斷出「右大腿穿刺
傷」，台北縣消防局救護出勤紀錄表亦載明被害人受有穿透性刀傷，此有診斷證明書
、救護出勤紀錄表可按（見偵查卷第五四、八六頁）；被害人亦自承其於揮刀反擊對
方時，不慎刺到自己的大腿（見第一審重訴卷第一七九頁），而台灣台北看守所八十
九年四月二十七日北所傑衛字第二一六七號函載明：被害人於入所時自述左大腿（應
為右大腿）及腹部有傷，經該所醫師為其檢診結果為左大腿（應為右大腿）傷口有縫
合情形，乃收容於病舍觀察治療（八十九年三月十三日至四月十日止），目前傷口已
癒合，另胸部Ｘ光檢查結果為無異常等語（見偵查卷第七三頁）。則被害人除不慎刺
傷自己大腿外，其頭部、肩部、胸部等身體各處，若遭孫嘉宏等三人以鐵棍、球棒或
徒手聯手重擊，何以未受有任何外傷？則上訴人等於被害人鋼盔掉落後，有無繼續攻
擊被害人之加害行為？此攸關上訴人有無殺人犯意之認定，原審未詳查究明，遽行判
決，自不足以昭折服。(二)證人即被害人之女友徐嘉菱於警詢中指稱：對方三人衝過來
朝被害人一陣毆打，其見狀，即抱住被害人。於審理中亦證稱被害人係站著被打到鋼
盔掉落之後，仍不停歇，直到被害人倒地（見第一審重訴卷第五七頁）。證人陳志遠
於偵查中亦證稱徐嘉菱於被害人遭毆打時，以身護衛被害人（見五七八九號偵查卷第
二三、六一頁反面），被害人於審理中亦陳稱：其與女友站著一齊被打，其女友之刀
傷可能係其不慎所傷（見第一審重訴卷第十一頁反面、一七七頁）；徐嘉菱亦陳稱：
其僅受有刀傷，但不知為何人所為等語。原判決既認定上訴人有殺人之犯意而下手圍
毆被害人，但以身體護衛被害人之徐嘉菱竟未受有任何之外傷或撲打傷，則上訴人所
辯其無殺人之犯意，是否全然無據，原判決未詳加勾稽指駁，併有可議。(三)供犯罪所
用之物，以屬於犯人者為限，得沒收之，此觀刑法第三十八條第三項之規定自明。原
判決認定車用千斤頂鐵棍、球棒各一支為共同被告孫嘉宏所有供殺人所用之物，予以
宣告沒收，但未說明上開兇器為孫嘉宏所有之證據及認定之理由，併有理由不備之違
誤。上訴意旨指摘原判決不當，尚非全無理由，應認有撤銷發回更審之原因。
據上論結，應依刑事訴訟法第三百九十七條、第四百零一條，判決如主文。
中　　　華　　　民　　　國　　九十三　　年　　　七　　　月　　 十五 　　日
                              最高法院刑事第七庭
                                  審判長法官  莊　登　照
                                        法官  洪　明　輝
                                        法官  黃　一　鑫
                                        法官  魏　新　和
                                        法官  林　秀　夫
      右正本證明與原本無異
                                              書  記  官
中　　　華　　　民　　　國　　九十三　　年　　　七　　　月　　二十一　　日
                                                                     Ｍ
